【裁判字號】    97,裁,1692
【裁判日期】    970229
【裁判案由】    商標異議
【裁判全文】
最  高  行  政  法  院  裁  定
                                     97年度裁字第01692號
上  訴  人  裕聖實業有限公司
代  表  人  甲○○
被 上訴 人  經濟部智慧財產局
代  表  人  王美花
參  加  人  日商‧山葉發動機股份有限公司
代  表  人  乙○○
上列當事人間商標異議事件，上訴人對於中華民國96年11月28日
臺北高等行政法院96年度訴字第946號判決，提起上訴，本院裁
定如下：
    主  文
上訴駁回。
上訴審訴訟費用由上訴人負擔。
    理  由
一、按對於高等行政法院判決之上訴，非以其違背法令為理由，
    不得為之，行政訴訟法第242條定有明文。依同法第243條第
    1項規定，判決不適用法規或適用不當者，為違背法令；而
    判決有同條第2項所列各款情形之一者，為當然違背法令。
    是當事人以高等行政法院判決有不適用法規或適用法規不當
    為上訴最高行政法院之理由時，其上訴狀或理由書應有具體
    之指摘，並揭示該法規之條項或其內容。如以行政訴訟法第
    243條第2項所列各款情形為理由時，其上訴狀或理由書，應
    揭示合於該條項各款之事實，如未依此項方法表明者，即難
    認為已對高等行政法院判決之違背法令有具體之指摘，其上
    訴自難認為合法。
二、本件上訴人前於民國93年10月7日以「YAMAMOTOR」商標，指
    定使用於商標法施行細則第13條所定商品及服務分類表第7
    類之泵、齒輪、凸輪、連桿、培林、軸襯、滾針軸承、活塞
    、襯套、內燃機用火星塞…等商品，向被上訴人申請註冊，
    經審查後核准列為註冊第0000000號商標（下稱系爭商標）
    。嗣參加人以系爭商標有違商標法第23條第1項第12、13、
    14款之規定，並檢具註冊第12212號「山葉YAMAHA」、第130
    279號「YAMAHA」、第41725號「山葉YAMAHA」及第682414號
    「YAMAHA」等商標（下稱異議商標），對之提起異議，經被
    上訴人審查，認系爭商標違反商標法第23條第1項第13款規
    定，以95年9月8日中台異字第941328號商標異議審定書為「
    第0000000號『YAMAMOTOR』商標之註冊應予撤銷」之處分。
三、本件上訴雖以原審判決違背法令為由，惟核其上訴理由狀所
    載內容，係以原審法院未具任何具體事證，即強行割裂系爭
    商標，認係「YAMA」與「MOTOR」二者之結合，實有判決不
    備理由之違法；況若如原審之認定，以「MOTOR」不具識別
    性，而應以系爭商標中之「YAMA」為準，則其中文意義係「
    山」，異議商標「YAMAHA」則為「山葉」，其讀音及觀念全
    然不同，何來近似之虞，另依被上訴人「混淆誤認之虞審查
    辦法」5.2.5之規定，系爭商標亦未必引起消費者之混淆誤
    認，且以「YAMA」為字首之商標亦多達700餘筆，又上訴人
    之廣告中除系爭商標外，更載明公司名稱與地址，當無使消
    費者誤認混淆之情形，何以系爭商標遭到撤銷，顯見被上訴
    人有差別之待遇，而原審法院逕為不利上訴人之認定，除有
    悖於經驗與論理法則外，亦有判決不適用法規及不備理由之
    違法等理由，無非就商標是否構成近似之事實加以爭執，及
    就原審取捨證據、認定事實之職權行使，指摘其為不當，並
    就原審已論斷者，泛言未論斷，或就原審所為論斷，泛言其
    論斷違反論理及經驗法則，而未具體表明原判決合於不適用
    法規、適用法規不當或行政訴訟法第243條第2項所列各款之
    情形，難認為對原審判決之如何違背法令已有具體之指摘，
    依首揭說明，其上訴為不合法，應予駁回。
四、依行政訴訟法第249條第1項前段、第104條、民事訴訟法第
    95條、第78條，裁定如主文。
中    華    民    國    97    年    2     月    29    日
                    最高行政法院第五庭
                        審判長法官  劉  鑫  楨
                              法官  侯  東  昇
                              法官  林  樹  埔
                              法官  劉  介  中
                              法官  吳  慧  娟
以  上  正  本  證  明  與  原  本  無  異
中    華    民    國    97    年    3     月    3     日
                              書記官  吳  玫  瑩


司法院資訊處製作；財團法人民間司法改革基金會備份。
